【裁判字號】    91,訴,4752
【裁判日期】    921031
【裁判案由】    俸給
【裁判全文】
臺北高等行政法院判決                            九十一年度訴字第四七五二號
                              .
    原      告  甲○○
    被      告  銓敘部
    代  表  人  吳容明部長）.
    訴訟代理人  乙○○
                丙○○
右當事人間因俸給事件，原告不服公務人員保障暨培訓委員會中華民國九十一年十月
一日九一公審決字第○一三一號再復審決定，提起行政訴訟。本院判決如左︰
    主  文
再復審決定、復審決定及原處分均撤銷。
被告應依本判決法律見解就原告九十年九月十日重行審定申請案作成行政處分。
原告其餘之訴駁回。
訴訟費用由原告負擔三分之一，餘由被告負擔。
    事  實
壹、事實概要：
    緣原告甲○○現任台北市監理處（下稱北市監理處）管理師，係國立高雄工業專
    科學校（下稱前高雄工專，按：迭經民國八十九年八月一日改制為國立高雄應用
    科技大學）二年制電子工程科畢業，應民國（下同）七十七年公務人員高等考試
    （下稱七十七年公務人員高考）資訊處理職系資訊處理科考試及格，於七十九年
    一月至八十一年七月任職彰化商業銀行（下稱彰化商銀，按：八十七年一月一日
    起移轉民營）資訊室辦事員，八十一年七月十三日辭職。九十年五月十一日經台
    北市政府派代北市監理處資訊處理職系薦任第六職等至第七職等管理師，案經被
    告銓敘部依據技術人員任用條例（按：業於九十一年一月二十九日公布廢止，以
    下簡稱原技術條例）第五條第一項第一款規定，以九十年六月十五日九十銓四字
    第二○三七三五二號函銓敘審定合格實授，並採其七十九年一月至八十年十二月
    曾任彰化商銀計二年年資提敘俸級二級，核敘薦任第六職等本俸三級四一五俸點
    有案。嗣原告於收受上開審定書（九十年六月二十日收受）之後三個月內之九十
    年九月十日申請重行審定，主張應先採其八十二年至八十五年曾任萬泰商業銀行
    股份有限公司（下稱萬泰商銀）計四年民營機構年資提敘四級至薦任第六職等本
    俸五級四四五俸點，再採彰化商銀七十九年一月至八十年十二月計二年年資提敘
    俸級二級為薦任第六職等年功俸二級四七五俸點，案經被告以九十一年一月三十
    日部銓四字第○九一二一○三七○二號書函函復略以，原告八十二年至八十五年
    曾任民營機構年資，核與技術人員曾任國內外公民營機構年資認定採計提敘俸級
    要點（按：業於九十一年三月八日廢止，下稱原技術人員提敘俸級要點）十、（
    三）及十一、（一）之規定不符，無法提敘薦任第六職等俸級，原告不服，循序
    提起復審、再復審，均遭駁回，遂向本院提起行政訴訟。
貳、兩造聲明：
一、原告聲明求為判決：
(一)、再復審、復審決定及原處分均撤銷，並命被告採計原告於八十二年一月至八十五
    年十二月曾任萬泰商銀之年資。
(二)、訴訟費用由被告負擔。
二、被告聲明求為判決：
(一)、駁回原告之訴。
(二)、訴訟費用由原告負擔。
參、兩造之爭點：
一、原告主張之理由：
(一)、按原技術人員提敘俸級要點十一、規定：「第九條所定曾任專任技術職務所需資
    格條件為領有專門職業及技術人員證書者，依左列規定認定之：（一）具有技術
    人員薦任第六職等任用資格人員，擬任各機關相當職等之職務時，其領有專門職
    業及技術人員高等考試或與高等考試相當等級之特種考試及格證書後，所任應具
    是項證書資格之技術職務成績優良年資，得採計按年提敘至所敘定職等本俸最高
    級為止。．．．。」其中所謂專門職業及技術人員（下稱專技人員）證書之認定
    ，並未指明定須應專技人員考試及格，而是指專技人員高等考試及格證書之外，
    還有與高等考試相當等級之特種考試及格證書。上開規定中與高等考試相當等級
    之特種考試及格證書意即包含高等考試及格證書在內，況上開規定所指之高等考
    試與特種考試，亦未言明是專技人員高等考試與特種考試，因此不應解為單指專
    技人員高等考試，應只須高等考試及格證書即可。本件被告將與高等考試相當等
    級之特種考試及格證書修改為需與專技人員高等考試相當等級之特種考試及格證
    書及相當等級之特種考試及格證書，並據以否准本件原告提敘之申請，顯屬違誤
    。
(二)、又依原技術人員提敘俸級要點九規定：「具有本條例所定任用資格之技術人員，
    曾在國外公營機構或國內外具有規模之民營機構擔任性質相近之專任技術職務與
    擬任各機關技術職務程度相當之對照，依左列先後順序各款之一認定之：(1)所曾
    任專任技術職務所需資格條件為左列之一者：1.學歷。2.領有專門職業及技術人
    員證書。(2)所曾任專任技術職務在該機構組織結構圖中所列之層級及所支薪級之
    等級。」，查原告於萬泰商銀初任時為參照彰化商銀之職等及年資任用，且彰化
    商銀職等年資已經被告銓敘核定提敘，且原告離職時已任職為專員十一職等，薪
    資更已達新台幣七萬五千元以上。準此，被告應依法採計原告於八十二年一月至
    八十五年十二月曾任萬泰商銀之年資，予以提敘，以保障原告之權益。
二、被告主張之理由：
(一)、查原告係前高雄工專二年制電子工程科畢業，具七十七年公務人員高考資訊處理
    職系資訊處理科考試及格資格，九十年五月十一日任北市監理處資訊處理職系管
    理師，案經被告銓敘審定合格實授，並採計其曾任彰化商銀七十九年一月至八十
    年十二月計二年年資提敘二級，核敘薦任第六職等本俸三級四一五俸點在案。嗣
    原告申請重行審定，擬先採八十二年至八十五年曾任萬泰商銀計四年年資提敘四
    級至薦任第六職等本俸五級四四五俸點，再採彰化商銀七十九年一月至八十年十
    二月計二年年資提敘二級為薦任第六職等年功俸二級四七五俸點，被告依原技術
    人員提敘俸級要點九、十之（三）及十一之（一）規定，就學歷部分，以其僅具
    專科畢業學歷，未具教育部認可之國內外大學或獨立學院之學士學位資格；就領
    有專門職業及技術人員證書部分，原告亦未領有專門職業及技術人員高等考試證
    書或與專門職業及技術人員高等考試相當之特種考試及格證書，爰以九十一年一
    月三十日部銓四字第○九一二一○三七○二號書函予以否准，揆諸查原技術條例
    第九條第一項、原技術人員提敘俸級要點九、要點十及要點十一等相關規定，被
    告所為行政處分於法並無不合。
(二)、按公務人員考試法第一條規定：「公務人員之任用，依本法以考試定其資格。」
    同法第三條亦規定，公務人員之考試，分高等考試、普通考試、初等考試及特種
    考試。專門職業及技術人員考試法第一條規定：「專門職業及技術人員之執業，
    依本法以考試定其資格。」同法第三條亦規定，專門職業及技術人員之考試，得
    分高等考試、普通考試、初等考試及特種考試。據上，公務人員考試法之考試種
    類與專門職業及技術人員考試法之考試種類，兩者性質不同，參加公務人員考試
    法各等級考試及格之人員，即依法取得各等級考試之任用資格；而依專門職業及
    技術人員考試法參加各等級考試及格之人員，尚須依法領有專門職業證書始能執
    業。本案原技術人員提敘俸級要點九及十一規定所稱曾任專任技術職務所需資格
    條件係以領有專門職業及技術人員證書者為認定要件，即係指經上開專門職業及
    技術人員考試法考試及格並領有專門職業證書者而言，而非原告所具公務人員高
    考及格證書。至原告一再指稱技術人員提敘俸級要點十一所稱：「．專門職業及
    技術人員高等考試或與高等考試相當之特種考試．．」應指與高等考試相當之特
    種考試，被告不應擅自解釋或修改為與專門職業及技術人員高等考試相當等級之
    特種考試及格證書一節，係其對法規之誤解，並不可採。
(三)、末按原告所稱九十年六月於萬泰商銀資訊處離職時已為十一職等專員，薪資已達
    七萬五千元以上，依原技術人員提敘俸級要點九之(2)規定應符合資格，得提敘年
    資一節；查原技術人員提敘俸級要點九規定：「具有本條例所定任用資格之技術
    人員，曾在國外公營機構或國內外具有規模之民營機構擔任性質相近之專任技術
    職務與擬任各機關技術職務程度相當之對照，依左列先後順序各款之一認定之：
    (1)所曾任專任技術職務所需資格條件為左列之一者：1.學歷。2.領有專門職業及
    技術人員證書。(2)所曾任專任技術職務在該機構組織結構圖中所列之層級及所支
    薪級之等級。」復查該要點之立法意旨略以，所謂「先後順序」係指先依第一款
    所定各該公民營機構專任技術職務所需資格條件與所擬任各機關技術職務之官等
    職等比照認定其是否相當；如無法認定時，始得依第二款「所曾任專任技術職務
    在該機構組織結構圖中所列之層級及所支薪級之等級」與所擬任各機關技術職務
    之官等職等比照認定其是否相當。準此，依原技術人員提敘俸級要點九規定，先
    以要點九第一款認定，如無法認定時，始得依第二款認定之；本案原告學歷係專
    科畢業，尚無學歷無法認定問題，自無從再以要點九第二款規定認定其資格。又
    原告本次所提新事證均未於作成行政處分或提起復審、再復審前提出，縱使提出
    ，亦與原技術人員採計提敘要點九規定不符，且原告所提新事證，僅就原告職位
    及薪資多寡提出證明，尚未就其原告所任技術職務於該組織結構圖中所列層級及
    所支薪級之等級說明，亦與上開規定不符，實不足採。
    理  由
壹、本件應適用之法規：
一、查原技術條例第九條第一項規定：「技術人員曾在國內外公營機構或具有規模之
    民營機構擔任與擬任職務性質及官職等級相當之職務年資，除得採計為應考資格
    年資外，其年資並得按年提敘俸級至其所敘定職等之本俸最高級為限。」
二、復查原技術人員提敘俸級要點九規定：「具有本條例所定任用資格之技術人員，
    曾在國外公營機構或國內外具有規模之民營機構擔任性質相近之專任技術職務與
    擬任各機關技術職務程度相當之對照，依左列先後順序各款之一認定之：(一)所曾
    任專任技術職務所需資格條件為左列之一者：1.學歷。2.領有專門職業及技術人
    員證書。(二)所曾任專任技術職務在該機構組織結構圖中所列之層級及所支薪級之
    等級。」另按上開行政規則，係上級機關對下級機關就有關細節性、技術性事項
    ；本於職權而發布之命令，提供相關法令、有權解釋之資料或實務上之見解，作
    為所屬人員執行職務之依據，固屬行政機關之內部規範，但經由行政自我拘束原
    則及平等原則而有外部效力，行政機關即應按該行政規則所訂之行政慣行而為行
    政行為，否則即構成違法應予撤銷之事由。
貳、本件事實之經過：
一、經查，原告係前高雄工專二年制電子工程科畢業，具七十七年公務人員高考資訊
    處理職系資訊處理科考試及格資格，九十年五月十一日任北市監理處資訊處理職
    系管理師，案經銓敘部銓敘審定合格實授，核敘薦任第六職等本俸三級四一五俸
    點。嗣原告申請重行審定，擬先採八十二年至八十五年曾任萬泰商銀計四年年資
    提敘四級至薦任第六職等本俸五級四四五俸點，再採彰化商銀七十九年一月至八
    十年十二月計二年年資提敘俸級二級為薦任第六職等年功俸二級四七五俸點，案
    經銓敘部以再復審人係任薦任職務，僅具專科畢業資格，未具有教育部認可之國
    內外大學或獨立學院之學士資格，亦未領有專技人員高等考試或與專技人員高等
    考試相當等級之特種考試及格證書，核與原技術人員提敘俸級要點十、（三）及
    十一、（一）之規定不符，爰以九十一年一月三十日部銓四字第０九一二一０三
    七０二號書函予以否准，固非無見。
二、原告起訴意旨略謂：按原技術人員提敘俸級要點第九點第一款、第十一點所規定
    所指之高等考試與特種考試，亦未言明是專技人員高等考試與特種考試，因此不
    應解為單指專技人員高等考試，應只須高等考試及格證書即可。本件被告將與高
    等考試相當等級之特種考試及格證書修改為需與專技人員高等考試相當等級之特
    種考試及格證書及相當等級之特種考試及格證書，並據以否准本件原告提敘之申
    請，顯屬違誤。又原告於萬泰商銀初任時為參照彰化商銀之職等及年資任用，且
    彰化商銀職等年資已經被告銓敘核定提敘，且原告離職時已任職為專員十一職等
    ，薪資更已達新台幣七萬五千元以上。被告應依原技術人員提敘俸級要點第九點
    第二款，被告應依法採計原告於八十二年一月至八十五年十二月曾任萬泰商銀之
    年資，予以提敘等語。
參、本院判斷如下：
一、是否符合原技術人員提敘俸級要點第九點第一款之規定：
(一)、原技術人員提敘俸級要點十規定：「前條所定曾任專任技術職務所需資格條件為
    學歷者，依左列規定認定之．．．(三)具有技術人員薦任第六職等任用資格人員，
    擬任各機關相當職等之職務時，其在教育部認可之國內外大學或獨立學院畢業後
    所任應具學士學位資格之技術職務成績優良年資，得採計按年提敘至所敘定職等
    本俸最高級為止。．．．」及要點十一規定：「第九條所定曾任專任技術職務所
    需資格條件為領有專門職業及技術人員證書者，依左列規定認定之：(一)具有技術
    人員薦任第六職等任用資格人員，擬任各機關相當職等之職務時，其領有專門職
    業及技術人員高等考試或與高等考試相當等級之特種考試及格證書後，所任應具
    是項證書資格之技術職務成績優良年資，得採計按年提敘至所敘定職等本俸最高
    級為止。．．．」是以，依上開規定，公務人員現任薦任第六職等技術類職務，
    擬提敘曾任民營機構年資，應具有教育部認可之國內外大學或獨立學院之學士學
    位資格，或領有專門職業及技術人員高等考試或與高等考試相當等級之特種考試
    及格證書之服務優良年資，始得採計按年提敘至所敘定職等本俸最高級為止，合
    先敘明。
(二)、按憲法第八十六條規定：「左列資格，應經考試院依法考選銓定之：一、公務人
    員任用資格。二、專門職業及技術人員執業資格。」、公務人員考試法第一條規
    定：﹁公務人員之任用，依本法以考試定其資格。﹂同法第三條亦規定：「公務
    人員之考試，分高等考試、普通考試、初等考試及特種考試。……。」專門職業
    及技術人員考試法第一條規定：﹁專門職業及技術人員之執業，依本法以考試定
    其資格。﹂同法第三條亦規定：「專門職業及技術人員之考試，得分高等考試、
    普通考試、初等考試三等。……為適應特殊需要，得舉行特種考試。……。」基
    上，依公務人員考試法舉行之考試與依專門職業及技術人員考試法舉行之考試，
    性質不同。凡參加依公務人員考試法舉行之各等級考試及格之人員，即依法取得
    各等級公務人員之任用資格；參加依專門職業及技術人員考試法舉行之各等級考
    試及格之人員，僅取得各等級專門職業及技術之執業資格，尚須依法領有各該專
    業法規主管機關核發之執照、證書或相當之證明文件，始能執業。是以，原技術
    人員提敘俸級要點十一、規定所稱曾任專任技術職務所需資格條件為領有專技人
    員證書者，自應指依上開專門職業及技術人員考試法所舉行之高等考試或比照高
    等考試之特種考試及格並領有專技人員證書者而言，並非原告所稱之公務人員高
    考及格證書。原告主張原技術人員提敘俸級要點十一、（一）所稱與高等考試相
    當等級之特種考試及格證書，應指與高等考試相當之特種考試之及格證書，銓敘
    部不應妄加修改為與專技人員高等考試相當等級之特種考試及格證書云云，並非
    可採，所以原告之提敘主張，並不符原技術人員提敘俸級要點第九點第一款之規
    定，已可認定。
二、被告是否應依原技術人員提敘俸級要點第九點第二款為認定：
(一)、按原技術人員提敘俸級要點九規定：「具有本條例所定任用資格之技術人員，曾
    在國外公營機構或國內外具有規模之民營機構擔任性質相近之專任技術職務與擬
    任各機關技術職務程度相當之對照，依左列先後順序各款之一認定之：(1)所曾任
    專任技術職務所需資格條件為左列之一者：1.學歷。2.領有專門職業及技術人員
    證書。(2)所曾任專任技術職務在該機構組織結構圖中所列之層級及所支薪級之等
    級。」經查該要點之立法意旨略以：所謂「先後順序」係指先依第一款所定各該
    公民營機構專任技術職務所需資格條件與所擬任各機關技術職務之官等職等比照
    認定其是否相當；如無法認定時，始得依第二款「所曾任專任技術職務在該機構
    組織結構圖中所列之層級及所支薪級之等級」與所擬任各機關技術職務之官等職
    等比照認定其是否相當。亦即只要符合其中任何一款（目）所認定之年資，即得
    採計提敘俸級，此有八十一年十一月十九日被告所屬銓審司之簽呈第一一一頁附
    於被告九十二年二月十七日答辯狀可稽，則本件既無法依原技術人員提敘俸級要
    點第九點第一款之規定就各該公民營機構專任技術職務所需資格條件與所擬任各
    機關技術職務之官等職等比照認定其是否相當，則被告應依該要點第九點第二款
    之要件予以認定，再依該簽呈內容，係「只要符合其中任何一款（目）所認定之
    年資，即得採計提敘俸級」等文字，則本件原告在不符合第一款之情形，被告自
    應就是否符合第二款為認定，否則即屬違法，被告答辯以原告學歷係專科畢業，
    尚無學歷無法認定問題，自無從再以要點九第二款規定認定其資格云云，自屬誤
    解原技術人員提敘俸級要點第九點之法規文義，自非可採。
(二)、按行政訴訟法第五條第二項規定：「人民因中央或地方機關對其依法申請之案件
    ，予以駁回，認為其權利或法律上利益受違法損害者，經依訴願程序後，得向高
    等行政法院提起請求該機關應為行政處分或應為特定內容之行政處分之訴訟。」
    此即為課予義務訴訟之規定，行政法院就課予義務訴訟之裁判，除實體法就裁判
    所應適之法規，設有明文規定，或法律變更時，就新舊法之適用，設有明文規定
    者，自應依其規處理外，原則上有關事實法律狀態應取決於行政法院裁判時之時
    點為準，亦即根據行政法院最後言詞辯論終結時之事實及法律狀態，判斷原告所
    申請作成行政處分之請求權是否存在。經查本件原告於九十年九月十日申請重行
    審定，主張應先採計其八十二年至八十五年曾任萬泰商銀計四年民營機構年資提
    敘四級至薦任第六職等本俸五級四四五俸點，再採彰化商銀七十九年一月至八十
    年十二月計二年年資提敘俸級二級為薦任第六職等年功俸二級四七五俸點等情，
    而遭原告否准，是原告係因被告機關對其依法申請之案件予以駁回，而提起本件
    行政訴訟，為課予義務訴訟，則本件訴訟是否有理由，應以本院最後言詞辯論終
    結時之事實及法律狀態為准，玆經原告於言詞辯論期日提出提出萬泰商銀資訊室
    組織結構圖，且於原告申請重行審定時提出之離職證明所載之工作內容，被告自
    應就是否符合原技術人員提敘俸級要點第九點第二款為認定，並作成行政處分。
    被告以原告所提新事證未於作成行政處分或復審、再復審時提出，不予認定云云
    ，並非可採。
肆、從而，被告遽以不符合原技術人員提敘俸級要點第九點第一款為由，為駁回之處
    分，自有未合，一再復審決定未予糾正，亦嫌疏略。原告執以指摘，為有理由，
    原告聲明求為撤銷一再復審決定及原處分，即無不合，應予准許，應由本院將一
    再復審決定及原處分均予撤銷。
伍、另按行政程序法第三十六條所規定：「行政機關應依職權調查證據，不受當事人
    主張之拘束，對當事人有利及不利事實，一律注意。」被告對於是否符合原技術
    人員提敘俸級要點第九點第二款之規定，應於依法調查後，將調查事實及證據結
    果，依論理及經驗法則判斷事實之真偽，並將其決定及理由告知當事人（參照行
    政程序法第四十三條）。經查本件原告之申請是否應予核准，尚應由被告就原告
    所任技術職務於該組織結構圖中所列層級及所支薪級之等級依法職權調查，並就
    職權調查所得為實體之准駁。足見本件事證尚未臻明確，原告請求判決命被告就
    本件申請案，先採計其八十二年至八十五年曾任萬泰商銀計四年民營機構年資提
    敘四級至薦任第六職等本俸五級四四五俸點，提敘俸級為薦任第六職等年功俸二
    級四七五俸點之請求，並未達全部有理由之程度，依行政訴訟法第二百條第四款
    規定之意旨，原告在請求命行政機關遵照本院判決之法律見解對原告作成決定部
    分為有理由，其餘部分，不應准許，應予駁回。
據上論結，本件原告之訴為一部有理由，一部無理由，爰依行政訴訟法第二百條第四
款、第一百零四條、民事訴訟法第七十九條前段，判決如主文。
中      華      民      國    九十二    年      十      月    三十一    日
                                臺 北 高 等 行 政 法 院  第 五 庭
                                            審 判 長 法  官  張瓊文
                                                     法  官  帥嘉寶
                                                     法  官  劉介中
右為正本係照原本作成。
如不服本判決，應於送達後二十日內，向本院提出上訴狀並表明上訴理由，如於本判
決宣示後送達前提起上訴者，應於判決送達後二十日內補提上訴理由書（須按他造人
數附繕本）。
中      華      民      國    九十二    年      十      月    三十一    日
                                                     書記官  黃明和


司法院資訊處製作；財團法人民間司法改革基金會備份。
